【裁判字號】    97,消債更,129
【裁判日期】    971201
【裁判案由】    聲請更生程序
【裁判全文】
臺灣苗栗地方法院民事裁定           97年度消債更字第129號
聲請人即
債  務  人  甲○○
                        號
上列當事人間因聲請更生程序事件，本院裁定如下：
    主  文
聲請駁回。
聲請費用由聲請人負擔。
    理  由
一、按債務人不能清償債務或有不能清償之虞者，得依本條例所
    定更生或清算程序，清理其債務，消費者債務清理條例第3
    條定有明文。又聲請更生或清算不合程式或不備其他要件者
    ，法院應以裁定駁回之，但其情形可以補正者，法院應定期
    間先命補正，復為同條例第8條所明定。
二、聲請意旨略以：聲請人有不能清償債務之情事，前已提出債
    權人清冊，以書面向最大債權金融機構即台新商業銀行股份
    有限公司（下稱台新銀行）請求共同協商債務清償方案，惟
    因雙方對每月還款數額未能達成共識，以致協商不成立，且
    其無擔保或無優先權之債務總額未逾新臺幣（下同）1,200
    萬元。聲請人現同住之家庭成員中，除聲請人與其胞弟有工
    作收入外，其餘三人（聲請人之父親、母親、姪兒）均無工
    作收入，故其每月需與胞弟共同分擔家計。其中聲請人胞弟
    負擔部分為家中其他人膳食費、外甥之學費（學雜）費、部
    分水電瓦斯費、電話費等，而聲請人每月需負擔部分為房屋
    租金8,000 元、膳食費9, 000元、水電瓦斯費1,000 元、交
    通費1,200 元、勞健保費1,462 元、扶養費2,000 元，家庭
    雜支3,000 元等，合計共25,622元，是以聲請人每月收入扣
    除必要支出後，無法支付最大債權銀行所提出之還款條件，
    而聲請人復未經法院裁定開始清算程序或宣告破產，爰聲請
    更生等語。
三、經查：
（一）本件聲請人與最大債權金融機構所為前置協商不成立之原
      因，係因聲請人表示每月僅能清償9,000 元，未能接受台
      新銀行所提出月付13,000元分期清償之方案，故協商不成
      立，有更生聲請狀、前置協商不成立通知書可稽。
（二）聲請人所稱之民國97年1 月至7 月每月平均收入32,376元
      ，係已扣除勞健保費用後之實領薪資。此有聲請人於97年
      9 月3 陳報之薪資證明單為證（見卷第47頁至第53頁），
      故聲請人不得再將勞健保費用及醫療費用計入每月必要支
      出內（聲請人如需赴醫療院所診療，僅需支付極少之掛號
      費，況聲請人亦未提出需大量自費支付醫療費用之單據供
      參）。
（三）按消費者債務清理條例之立法目的，係為使不幸陷入經濟
      困境之人得以清理債務、重建生活，並在清理過程中能保
      有符合人性尊嚴之最低基本生活，而非在維持債務人過去
      慣常之寬逸生活，是於評估債務人清償債務之能力時，並
      非任其主張生活費用之數額，否則將造成揮霍無度以致清
      償債務能力降低之人，反而更容易進入更生程序之歧異現
      象，是本件聲請人之每月生活費用，應以聲請人自己所提
      出之97年度臺灣省低收入戶最低生活費每人每月9,829 元
      計算（見卷第43頁），此應涵括所有聲請人之食、依、住
      、行等，包括其主張之居住費用、餐費、瓦斯費、交通費
      及雜支等等，而不應另行列舉其餘之生活費用。
（四）聲請人對其外甥並無法定扶養義務，聲請人之外甥應由該
      外甥之父母扶養，故聲請人將其外甥列入依法受聲請人扶
      養之人，尚不足取。況依聲請人所提出其胞姊張如君之薪
      資證明單（見卷第126 頁至第128 頁）可知，張如君每月
      薪資所得為25,000元，應尚能負擔其子即聲請人外甥之學
      雜費。
（五）依聲請人所提其胞弟張凱明薪資轉帳存褶影本（見卷第12
      9 頁至第131 頁）可知，張凱明97年1 月至7 月平均月收
      入為42,130元，而聲請人之姊張如君每月薪資所得為25,0
      00元，已如前述，依法均應分擔對於聲請人父母之扶養義
      務，是聲請人是否應支付每月1000元之扶養費用予其父張
      肇榮，即屬可疑。
（六）綜上所述，以聲請人97年1 月至7 月之月平均收入32,376
      元計算，每月扣除最低生活費用9,829 元及縱使支付其父
      張肇榮之1,000 元扶養費用後，每月平均尚餘21,547元，
      姑且先無論聲請人尚有投資、汽車等資產，已顯足支付最
      大債權銀行台新銀行所提出之每月13,000元還款方案，聲
      請人並無不能清償債務或有不能清償之虞，竟捨此不為，
      致前置協商不成立，是其前開主張自不足採憑。
四、綜上，本件聲請人依現有收入，扣除基本生活支出、扶養費
    用後，尚難謂無餘裕之金額償還債務，應屬聲請更生之要件
    不備，且又無從補正，依首揭條文之意旨，自應駁回其更生
    之聲請，爰裁定如主文。
五、依消費者債務清理條例第8 條前段、第15條，民事訴訟法第
    95 條 、第78條，裁定如主文。
中    華    民    國    97    年    12    月     1    日
                  民事庭法  官  伍偉華
以上正本係照原本作成
如不服本裁定應於送達後10日內向本院提出抗告狀，並繳納抗告
費新臺幣1,000元。
                        書記官  李學詩
中    華    民    國    97    年    12    月    1     日


司法院資訊處製作；財團法人民間司法改革基金會備份。
